臺灣臺北地方法院刑事裁定　　　　　　　 96年度簡抗字第2號
抗　告　人　臺灣臺北地方法院檢察署檢察官
被　　　告　甲○○
上列抗告人因被告違反毒品危害防制條例案件，不服本院民國九
十六年十一月二十日九十六年度簡字第三二七五號刑事裁定，提
起抗告，本院裁定如下：
    主  文
抗告駁回。
    理  由
一、抗告意旨略以：原裁定意旨以民國九十六年十月二十二日所
    為之九十六年度簡字第三二七五號第一審簡易判決原本及正
    本主文中「沒入」，應更正為「沒收」，固非無見，惟本件
    裁定意指既指稱其原判決之原本、正本均有誤，而原本之錯
    誤本屬不得以裁定更正之事項。又原判決既係於「主文」欄
    中關於「沒入（收）」之諭知有誤，參照最高法院判決意旨
    ，刑之宣告專以主文所示為依據，是關於主文欄中主刑、從
    刑之記載，不得援引大法官解釋第四三號以裁定更正（僅理
    由欄誤載主、從刑事項得更正之）。且原判決誤寫部分，並
    非扣案物數量、品項等不影響全案情節之問題，而係將「沒
    收」記載為「沒入」，此屬於從刑宣告是否生效之問題，直
    接影響本案扣案物之處分，對於全案情節產生重大影響，是
    原裁定援引大法官解釋第四三號所為之本件更正裁定，即非
    適法，依刑事訴訟法第四百五十五條之一第四項（抗告書誤
    載為第四百五十五條之一第五）、第四百零三條第一項提起
    抗告，請求撤銷原裁定等語。
二、按「原判誤被告張三為張四，如全案關係人中，別有張四其
    人，而未經起訴，其判決自屬違背法令；應分別情形，依上
    訴非常上訴及再審各程序糾正之。如無張四其人，即與（修
    正前）刑事訴訟法第二百四十五條之規定未符，顯係文字誤
    寫，而不影響於全案情節與判決之本旨；除判決宣示前，得
    依同法第四十條增刪予以訂正外，其經宣示或送達者，得參
    照民事訴訟法第二百三十二條，依（修正前）刑事訴訟法第
    一百九十九條，由原審法院依聲請或本職權以裁定更正，以
    昭鄭重」，業經司法院大法官會議以釋字第四三號解釋在案
    。次按裁判如有誤寫、誤算或其他類此之顯然錯誤者，或其
    正本與原本不符者，法院得隨時或依聲請以裁定更正之，民
    事訴訟法第二百三十二條第一項定有明文。又按刑事裁判正
    本送達後，發現原本錯誤，不得以裁定更正，至此項錯誤如
    果確係文字誤寫，自可以通常方式更正之，司法院院字第一
    八五七號著有解釋。再按刑事訴訟重在國家刑罰權之實施，
    訴訟程序係對於判決目的之手段，於某一程度上，其手段自
    應隸屬於目的。以裁判之更正言，若將更正之訴訟行為視為
    有效，反較視之為無效，更能符合訴訟整體之利益，且對被
    告亦不致發生不當之損害者，為求訴訟之合目的性，自不能
    僅因訴訟狀態之確定，即不許其更正。是以此項法院得隨時
    依職權（或聲請）以裁定更正顯然誤寫之錯誤，既符合訴訟
    經濟之整體利益，復對被告不致發生不當之損害，於全案情
    節與判決之本旨，尤不生影響者，其更正裁定自為有效；更
    正裁定後原確定判決之瑕疵，已因嗣後之更正裁定予以補正
    ，要亦無判決所宣示之主文，與事實記載及理由說明，不相
    一致之所謂判決理由矛盾之違法情形可言，最高法院八十四
    年度臺非字第二九八號著有判決意旨可資參照。
三、經查：
（一）本件原裁定以本院九十六年十一月二十日九十六年度簡字
      第三二七五號被告違反毒品危害防制條例案件刑事判決主
      文所載「甲○○施用第二級毒品，累犯，處有期徒刑陸月
      ，如易科罰金，以新臺幣壹仟元折算壹日。扣案殘留安非
      他命之殘渣袋壹只，沒入銷毀之」，其中「沒入」顯係誤
      寫，而不影響於全案情節與判決之本旨，乃予以裁定更正
      為「沒收」。經核原判決事實及理由欄認定本件扣案之安
      非他命之殘渣袋一只，其中殘留有第二級毒品安非他命，
      應依毒品危害防制條例第十八條第一項前段規定沒收銷燬
      之，而據上論斷欄內亦有引用毒品危害防制條例第十八條
      第一項前段之規定，並無認定查獲扣案之物品為第三、四
      級毒品及製造或施用毒品之器具之情形，是其判決主文所
      載「沒入」，顯然僅係「沒收」之誤寫，而不影響於全案
      情節及判決本旨，原法院予以裁定更正，揆諸首揭說明，
      於法尚無違誤。
（二）抗告意旨雖指原判決之原本、正本均有誤，而原本之錯誤
      本屬不得以裁定更正之事項；又刑之宣告專以主文所示為
      依據，是關於主文欄中主刑、從刑之記載，不得援引大法
      官解釋第四三號以裁定更正，且原判決將「沒收」記載為
      「沒入」，直接影響本案扣案物之處分，對於全案情節產
      生重大影響云云。惟查原本、正本僅係裁判書製作過程之
      不同階段，原本乃製作者製作之原文書，正本係照錄原文
      書全部之文書，正本與原本不符，固屬錯誤，如原本發生
      顯然誤寫且不影響於全案情節與判決之本旨者，自應允同
      其正本一併更正，且此更正裁定不以原判決法官之參與為
      必要，大法官會議釋字第一一八號著有解釋可按，考其解
      釋理由認「此項更正，既不影響於全案情節與判決之本旨
      ，其裁定自不以原判決推事之參與為必要」，可見裁定更
      正與原本製作者如何無關，並非限以正本錯誤始得為之，
      而係以其誤寫是否影響於全案情節與判決之本旨為判斷，
      此觀諸大法官會議釋字第四三號解釋及前揭最高法院判決
      意旨即明。再者，原裁定將「沒入」銷燬之更正為「沒收
      」銷燬之，不僅符合訴訟經濟之整體利益，復對被告不致
      發生不當之損害，且不生影響於全案情節與判決之本旨，
      依前開最高法院判決意旨，其更正裁定自為有效。
（三）綜上所述，本院認原裁定因主文欄內文字之顯然誤寫，惟
      不影響全案情節與裁判之本旨，依法為更正之裁定並無違
      誤。抗告人前開抗告意旨所陳，為無理由，應予駁回。
據上論斷，應依刑事訴訟法第四百五十五條之一第五項、第四百
十二條，裁定如主文。
中　　華　　民　　國　九十六　年　 十二 　月　三十一　日
                  臺灣臺北地方法院刑事第一庭
                      審判長法  官  陳興邦
                            法  官  劉素如
                            法  官  雷淑雯
上本證明與原本無異。
本件不得抗告。
                            書記官  胡詩唯
中　　華　　民　　國　九十六　年　 十二 　月　三十一　日
